【裁判字號】    92,易,1038
【裁判日期】    920509
【裁判案由】    傷害
【裁判全文】
臺灣板橋地方法院刑事判決                        九十二年度易字第一０三八號
    公  訴  人  臺灣板橋地方法院檢察署檢察官
    被      告  丙○○○
                甲○○○
                乙○○
右列被告等因傷害案件，經檢察官提起公訴（九十二年度調偵字第三四號），本院判
決如左：
    主  文
丙○○○連續傷害人之身體，處罰金壹萬元，如易服勞役，以參佰元折算壹日。
甲○○○傷害人之身體，處罰金伍仟元，如易服勞役，以參佰元折算壹日。
乙○○無罪。
事  實
一、緣丙○○○與乙○○喝酒聊天之際，曾將女子丁○○介紹予乙○○，並向乙○○
    索求代價新壹幣（下同）二千元，惟乙○○僅願給付一千元，二人因而發生嫌隙
    ，嗣乙○○之配偶甲○○○知悉上情，亦對丙○○○心生不滿，迨民國（下同）
    九十一年十月二十八日十六時三十分許，丙○○○在臺北縣中和市○○路六一一
    巷口與乙○○偶遇，二人旋因上開介紹女子代價之問題發生口角，詎丙○○○竟
    憤而基於傷害人身體之犯意，徒手毆打乙○○之臉部及左手，使乙○○受有上唇
    內外裂傷（縫合三針）、左中指裂傷縫合兩針、左手第四指擦傷等傷害，適甲○○○聞訊趕至該地點與丙○○○理論，丙○○○復承前同一傷害人身體之概括犯
    意，持不詳人士所有之掃把一支毆打甲○○○左手，並利用甲○○○徒手奪取拉
    址該掃把之機會，以口咬甲○○○左手腕，進而與甲○○○奪取拉扯該掃把，使
    甲○○○受有左上肢（起訴書誤載為左上股）外傷、擦傷、瘀血，左下肢挫傷等
    傷害，其間，甲○○○亦基於使丙○○○受傷仍不違反其本意之傷害故意，徒手
    與丙○○○奪取拉扯上開掃把（起訴書誤載為甲○○○持掃把毆打丙○○○），
    終使丙○○○倒地而受有右手肘擦傷、左手肘擦傷等傷害。
二、案經乙○○、甲○○○、丙○○○訴由臺北縣政府警察局中和分局報請臺灣板橋
    地方法院檢察署檢察官偵查起訴。
理  由
壹、有罪部分：
一、訊據被告甲○○○矢口否認傷害犯行，辯稱：伊當時係遭被告丙○○○持掃把毆
    打，乃徒手奪取丙○○○所持掃把，嗣二人於拉扯過程中倒地，被告丙○○○因
    而受傷，伊並無毆傷被告丙○○○之情事云云。惟查：告訴人即被告丙○○○與
    被告甲○○○於前述時、地發生肢體衝突，告訴人即被告丙○○○並於該衝突中
    受有右手肘擦傷、左手肘擦傷等情，業據告訴人即被告丙○○○於警詢時及偵查
    中指訴綦詳，並有診斷證明書一份在卷足憑，核與被告甲○○○於本院調查時供
    稱告訴人即被告丙○○○係因雙方拉扯掃把倒地始受有右手肘擦傷及左手肘擦傷
    等語相符（參見本院九十二年四月四日訊問筆錄第二頁），且被告甲○○○於下
    手奪取拉扯上開掃把之前，即出手毆打告訴人即被告丙○○○而未果等節，業據
    其於本院調查時供明在卷（參見同上訊問筆錄第二頁），足見被告甲○○○於下
    手奪取拉扯上開掃把之前，即已具有傷害告訴人即被告丙○○○之本意，亦堪認
    其嗣下手奪取拉扯上開掃把之際，在主觀上對於告訴人即被告丙○○○可能於彼
    等拉扯過程中受傷一事，顯有認知、預見與容認，則告訴人即被告丙○○○因該
    等拉扯過程而倒地受傷，自不違反被告甲○○○主觀上之傷害本意，且該等客觀
    上因果歷程亦未脫逸被告甲○○○所得掌控之範圍，應認其下手奪取拉扯上開把
    之舉動即係實施傷害犯行，本件告訴人即被告丙○○○所受上開傷害係被告基於
    傷害犯意實施傷害犯行所使然，殆無疑問，被告甲○○○前開辯解，純屬事後圖
    卸推托之詞，委無足採；至告訴人即被告丙○○○雖指訴當時係被告甲○○○持
    掃把將其毆傷云云，證人即當時適在現場之丁○○亦證稱當時係被告甲○○○持
    掃把將告訴人即被告丙○○○毆傷云云，惟依彼等陳述內容觀之，告訴人即被告
    丙○○○係指稱：「‧‧‧碰面語言不合結果發生口角乙○○與妻甲○○○因此
    出手打傷我。（她有無持兇器？如何毆打你？有無診斷證明書？）沒有。徒手打
    我手部‧‧‧」云云（參見偵查卷第五頁背面），證人丁○○於警訊時證稱：「
    ‧‧‧我看到乙○○用手將丙○○○推在地上，然後甲○○○就拿掃把打丙○○○的小腿，兩人毆打丙○○○‧‧‧」云云（參見偵查卷第六頁），偵查中復證
    稱；「（試述當日所見？）我看見他們（指被告三人）在吵架，梁（指被告乙○○）走過去要掐玉（指告訴人即被告丙○○○）的脖子（當庭指認），玉就把梁
    推走，妹（指被告甲○○○）拿掃把打玉的腳，玉就跌倒，梁、妹二人就一人打
    一邊，玉才咬妹。」云云（參見偵查卷第二六頁），綜上以觀，告訴人即被告丙○○○與證人丁○○對於被告甲○○○當時究竟有無持掃把毆打告訴人即被告丙○○○、告訴人即被告丙○○○遭毆打之身體部位、告訴人即被告丙○○○遭毆
    打之過程等重要關鍵事項，彼此陳述之情節竟顯有齟齬差異甚大，核與卷附告訴
    人即被告丙○○○之診斷證明書所載傷勢情形（右手肘擦傷及左手肘擦傷），亦
    顯不相符，而被告甲○○○於本院調查時就此部分所供述之情節（參見本院九十
    二年四月四日訊問筆錄第二頁），則悉與該份診斷證明書所載告訴人即被告丙○○○之傷勢情形相符，本院因認告訴人即被告丙○○○此部分指訴及證人丁○○
    之證詞均非屬實，並採擇被告甲○○○就此部分所為供述作為認定犯罪事實之基
    礎。次查：被告丙○○○經合法傳喚雖未於本院審判期日到庭，惟前揭被告丙○○○如何毆打告訴人即被告甲○○○、乙○○之事實，迭據告訴人即被告甲○○○、乙○○二人於警詢、偵查及本院調查、審理時一致指訴綦詳，並有診斷證明
    書二份在卷足憑，參諸被告丙○○○於警詢時自承當時雙方確曾發生口角爭執及
    肢體衝突，其並於爭執衝突中以口咬告訴人即被告甲○○○之手腕等語（參見偵
    查卷第五頁背面），核與證人丁○○於警訊時就此部分證述之情節相符（參見偵
    查卷第六頁），堪認告訴人即被告甲○○○、乙○○指訴之情節確與事實相符，
    至被告丙○○○雖於警詢時及偵查中辯稱其當時並未出手毆打告訴人即被告甲○○○、乙○○二人云云，惟其與證人丁○○二人對於本案情節之諸多重要關鍵事
    項，彼此陳述之情節顯有齟齬差異甚大，核與卷附告訴人即被告丙○○○之診斷
    證明書所載傷勢情形亦不相符，已如上述，足見被告丙○○○上開辯解內容是否
    確與事實相符，顯非無疑，殊無從憑以遽認此部分有何產生合理懷疑之餘地。綜
    上所述，本案事證已臻明確，被告丙○○○、甲○○○二人犯行均洵堪認定。
二、核被告丙○○○、甲○○○二人所為，均係犯刑法第二百七十七條第一項之傷害
    罪。被告丙○○○先後二次傷害犯行，時間緊接，犯罪構成要件相同，所犯罪名
    又屬同一，顯係基於概括犯意反覆而為，為連續犯，應依刑法第五十六條規定論
    以一罪並加重其刑。爰審酌被告二人遇細故糾紛，不思循理性途徑解決，反以暴
    力相向，徒使彼此蒙受身心傷害而無濟於事，並參酌彼等素行狀況（二人均無前
    科，有臺灣高等法院被告全國前案記錄表二份在卷可查）、犯罪手段、所生危害
    及犯罪後態度等一切情狀，分別量處如主文所示之刑，並諭知易服勞役之折算標
    準，以示懲戒。
三、被告丙○○○經合法傳喚，無正當理由未於審理期日到庭，本院認本件係應科罰
    金之案件，爰不待其陳述，逕行判決。
貳、 無罪部分：
一、公訴意旨略以：被告乙○○於九十一年十月二十八日十六時三十分許，臺北縣中
    和市○○路六一一巷口，因細故與被告丙○○○發發生口角爭執後，竟與其妻即
    被告甲○○○共同毆打丙○○○，使丙○○○受有右手肘擦傷、左手肘擦傷等傷
    害，因認被告乙○○涉有刑法第二百七十七條第一項之傷害罪嫌云云。
二、按犯罪事實應依證據認定之，無證據不得推定其犯罪事實；又不能證明被告犯罪
    者，應諭知無罪之判決；刑事訴訟法第一百五十四條及第三百零一條第一項分別
    定有明文。
三、本件公訴人認被告乙○○涉有傷害罪嫌，無非以告訴人即被告丙○○○之指訴、
    案發當時適在現場目睹事發過程之證人丁○○於警詢暨偵查中之證詞、卷附由告
    訴人即被告丙○○○所提出之診斷證明書為據，惟訊據被告乙○○堅決否認有傷
    害犯行，辯稱：伊當時係遭告訴人即被告丙○○○推倒，並未毆打告訴人即被告
    丙○○○等語。
四、經查：本件告訴人即被告丙○○○於警詢及偵查中僅泛指遭被告乙○○毆打，對
    於遭被告乙○○毆打之方式、過程、身體部位等重要關鍵事項，均未提及隻字片
    語，其指訴遭被告乙○○毆打而成傷一節，是否確與實情相符，已非無疑，又被
    告丙○○○與證人丁○○二人對於本案情節之諸多重要關鍵事項，彼此陳述之情
    節顯有齟齬差異甚大，核與卷附告訴人即被告丙○○○之診斷證明書所載傷勢情
    形亦不相符，而被告甲○○○於本院調查時就此部分所供述之情節（參見本院九
    十二年四月四日訊問筆錄第二頁），則悉與該份診斷證明書所載告訴人即被告丙○○○之傷勢情形相符，均已詳如上述，益見告訴人即被告丙○○○之指訴及證
    人丁○○證詞是否確與事實相符，容有產生合理懷疑餘地，殊無從僅憑彼等具有
    重大瑕疵之指訴及證詞，遽認被告乙○○成立何等傷害罪責；次公訴人雖認被告
    乙○○係與其妻即被告甲○○○共同傷害告訴人即被告丙○○○云云，惟本件尚
    無從憑告訴人即被告丙○○○之指訴及證人丁○○之證詞遽認被告乙○○確有共
    同毆打告訴人即被告丙○○○之情事，已如上述，且依被告甲○○○於本院調查
    時供稱：「當時我本來不在現場，是我孫子告訴我說乙○○被人推倒，我就出去
    ，看到是丙○○○，我就先罵她，我說我們是鄰居，不要隨便介紹女人給我先生
    ，接著我要打她，可是沒打到，然後她拿掃把打我，我就搶她的掃把，在拉扯掃
    把的過程中，她就咬我手，我和乙○○都沒有打她，她的傷勢是因為我和她搶掃
    把之後，兩人跌倒在地上，她的手才會受傷‧‧‧」等語，暨被告乙○○於本院
    審理時供稱：「‧‧‧在起訴書所載時、地，我和我太太（即甲○○○）碰到她
    （即丙○○○），我太太罵她為何介紹女人給我，她就把我推倒，推倒之後我有
    受傷，後面的情況我就不清楚了‧‧‧」等語觀之（參見本院九十二年四月四日
    訊問筆錄第二、三頁），仍難認定被告乙○○對於被告甲○○○傷害告訴人即被
    告丙○○○具有何等犯意聯絡與行為分擔，從而，亦無從遽認被告乙○○成立何
    等共同傷害罪責。綜上所述，本件公訴人所指各端，既無一足資證明被告乙○○
    涉有傷害罪嫌，復查又無其他積極、確切之證據足資證明被告乙○○涉有公訴意
    旨所指之上開傷害犯行，要屬不能證明其犯罪，爰為無罪之諭知。
據上論斷，應依刑事訴訟法第二百九十九條第一項前段、第三百零一條第一項、第三
百零六條，刑法第五十六條、第二百七十七條第一項、第四十二條第二項，罰金罰鍰
提高標準條例第一條前段、第二條，判決如主文。
本案經檢察官壽勤偉到庭執行職務。
中      華      民      國      九十二      年     五     月     九     日
                                        臺灣板橋地方法院刑事第五庭
                                            法  官  王  屏  夏
右正本證明與原本無異。
如不服本判決，應於判決送達後十日內向本院提出上訴狀。
                                            書記官  楊  璧  華
中      華      民      國      九十二      年     五     月     九     日
附錄本案論罪科刑法條全文：
刑法第二百七十七條：
傷害人之身體或健康者，處三年以下有期徒刑，拘役或一千元以下罰金。
犯前項之罪，因而致人於死者，處無期徒或七年以上有期徒刑；致重傷者，處三年以
上十年以下有期徒刑。


司法院資訊處製作；財團法人民間司法改革基金會備份。
